【裁判字號】    99,事聲,15
【裁判日期】    990714
【裁判案由】    聲明異議(消債)
【裁判全文】
臺灣宜蘭地方法院民事裁定
聲  明  人  萬榮行銷股份有限公司
法定代理人  乙○○
相  對  人  甲○○
代  理  人  吳文升律師
上列聲明人因與相對人即債務人間消費者債務清理事件，對於民
國99年4月15日本院司法事務官98年度執消債更字第2號裁定提出
異議，本院裁定如下：
    主  文
異議駁回。
程序費用由聲明人負擔。
    理  由
一、按關於更生或清算之程序，除本條例別有規定外，準用民事
    訴訟法之規定，消費者債務清理條例（以下簡稱消債條例）
    第15條定有明文。復按當事人對於司法事務官處理事件所為
    之終局處分，得於處分送達後10日之不變期間內，以書狀向
    司法事務官提出異議。司法事務官認前項異議有理由時，應
    另為適當之處分；認異議為無理由者，應送請法院裁定之。
    法院認第1項之異議為有理由時，應為適當之裁定；認異議
    為無理由者，應以裁定駁回之，民事訴訟法第240條之4第1
    至3項亦定有明文。
二、聲明異議意旨略以：
（一）倘債務人於聲請更生當時陳報之債權人及債務人清冊，並
      未真實陳報債務之情，進而造成法院對債權人送達書函之
      遺漏，則此遺漏，不論係因債務人之疏於陳報或乃肇於債
      務人之刻意不據實陳報所為，均將造成各審理法院送達之
      失，非單僅如原裁定所述，蓋以公告方式即能使關係人知
      悉之最大滿足，倘債務人均有刻意漏列其債務於陳報之債
      權人及債務人清冊之不法意圖，將陷債權人於消債條例之
      迷惘無疑，此顯有違消債條例之善意立法精神。
（二）聲明人今逾期陳報債權，實乃債務人於聲請更生時，未主
      動陳報負有本債權人之債務，致聲明人從未收受相關通知
      書函，且聲明人亦非金融機構成員，自未能藉徵信中心查
      得任何相關更生資訊，故聲明人逾期陳報債權，實有不可
      歸責於債權人之事由。
（三）此案若已裁定更生認可，而有無法重新更正債權及分配受
      償之情，則請鈞院函知聲明人及債務人，詳明同意聲明人
      得依債清條例第73條後段之規定主張應得受償之權利。
三、按債權人應於法院所定申報債權之期間內申報債權之種類、
    數額或其順位。其有證明文件者，並應提出之。債權人因非
    可歸責於己之事由，致未於前項所定期間申報債權者，得於
    其事由消滅後10日內補報之。但不得逾法院所定補報債權之
    期限，消債條例第33條第1項、第2項定有明文。又債權人就
    逾債權人清冊記載內容部分之債權，仍應遵期申報，始得行
    使其權利，消債條例施行細則第22條亦有明文規定。是債權
    人逾上開期間未申報或補報債權者，不論有否可歸責之事由
    ，均不得依更生或清算程序行使權利，如其未申報係因不可
    歸責之事由所致者，應依消債條例第73條但書主張權利。亦
    即債務人就更生方案全部履行完畢者，原則尚未受清償部分
    及未申報之債權均視為消滅，然若債權人因不可歸責之事由
    致未申報債權，如令其債權亦歸於消滅，尚屬過苛，故令債
    務人仍應依更生條件負履行之責，債務人對該債權如有爭執
    ，債權人於更生程序終結後，得為起訴或聲請強制執行。
四、經查，相對人即債務人聲請更生事件，前經本院裁定於97年
    12月10日零時起開始更生程序，開始更生之公告載明債權人
    應於98年2月2日前向本院申報債權，有補報債權必要者，應
    於同年2月17日前向本院補報之。而聲明人確未於上開期限
    內為申報債權或補報債權，迄本院同年2月19日公告債權表
    ，聲明人亦未於法定期限提出異議等情，經本院調取上開本
    院98年度司執消債更字第2號案卷核閱明確，此部分事實，
    應可認定。是聲明人既逾上開期間未申報或補報債權，則依
    前述說明，不論有否可歸責債權人之事由，均不得再依更生
    或清算程序行使權利。是聲明人主張係因債務人未將其債權
    記載於債權人清冊以致聲明人無從獲悉法院之通知書函而有
    不可歸責之事由云云，因基於程序之安定，當無依據再將聲
    明人之債權補列入債權表內。
五、至於聲明人主張「若已裁定更生認可，而有無法重新更正債
    權及分配受償之情，則請鈞院函知聲明人及債務人，詳明同
    意聲明人得依債清條例第73條後段之規定主張應得受償之權
    利」云云。然查，聲明人得否依消債條例第73條但書主張權
    利，其前提係以債務人依更生條件全部履行完畢者，於是否
    發生債務消滅之效果時始有適用。亦即若更生方案是否履行
    完畢尚非確定，即尚無已申報未受清償部分及未申報債權均
    視為消滅之效果，債權人亦無適用消債條例第73條但書之餘
    地。是本件債務人之更生方案係自更生方案裁定確定之時即
    98 年10月5日起，以每月為一期，共96期等情，此有更生方
    案附上開卷宗可查，是上開更生方案是否全部履行完畢目前
    既無法預知，當無從確定債權人是否需依消債條例第73條但
    書來主張權利，故聲明人請求本院函知債權人、債務人關於
    聲明人得依債清條例第73條後段之規定主張權利之旨，實乏
    依據。然若上開更生方案經債務人履行完畢，聲明人認有不
    可歸責之事由致未申報債權，當得依消債條例第73條但書主
    張權利，債務人對該債權如有爭執，債權人於更生程序終結
    後，當得為起訴或聲請強制執行，自不待言。
六、綜上所述，聲明人執前詞指摘原裁定為不當，求予廢棄，為
    無理由，應予駁回。
七、依消費者債務清理條例第15條、民事訴訟法第240條之4第3
    項後段、第95條、第78條，裁定如主文。
中    華    民    國    99    年    7     月    14    日
                  臺灣宜蘭地方法院民事庭
                      法  官  蔡仁昭
以上正本係照原本作成
如不服本裁定須於裁定送達後10日內提出抗告狀 (須附繕本)，
並繳納抗告費新臺幣1,000元
中    華    民    國    99    年    7     月    14    日
                      書記官  林嘉萍

司法院資訊處製作；財團法人民間司法改革基金會備份。
